【裁判字號】    95,交簡上,168
【裁判日期】    950912
【裁判案由】    過失傷害
【裁判全文】
臺灣高雄地方法院刑事判決           95年度交簡上字第168號
 上  訴  人
 即  被  告  乙○○
上列上訴人即被告因過失傷害案件，不服本院交通法庭於民國95
年6 月13日所為95年度交簡字第1567號刑事簡易判決（聲請簡易
判決處刑案號：臺灣高雄地方法院檢察署95年度偵字第13871 號
），提起上訴，本院管轄之第二審合議庭判決如下：
      主  文
上訴駁回。
乙○○緩刑貳年。
      事  實
一、乙○○於民國94年9 月24日晚間10時50分許，駕駛馮建順所
    有，車號YZ－5969號自用小客車，沿高雄縣鳳山市○○路由
    東往西方向行駛，行經國光路與國昌路口時，本應注意車前
    狀況，且汽車行駛至交岔路口左轉彎時，應行至交岔路口中
    心處左轉，並不得占用來車道搶先左轉，而依當時情形，天
    雨、夜間有照明、路況及視線良好，又無不能注意之情事，
    竟疏於注意前開規定，貿然左轉國昌路，適有甲○○騎乘腳
    踏車自上開交叉路口西南角某公園出口處，沿人行穿越道橫
    越國昌路，朝該交叉路口之東南方前進，而於該交叉路口南
    方人行穿越道中央偏東約1.6 公尺處，遭乙○○駕駛上開自
    用小客車撞擊，甲○○因而人車倒地，並受有頭部外傷併左
    上門齒脫落、右上門齒鬆動、口腔裂傷等傷害。乙○○於上
    開交通事故發生後，犯罪未經發覺前，即主動向到場處理之
    員警表明其為肇事當事人，自首接受裁判，進而查悉上情。
二、案經被害人甲○○之父施金良訴請臺灣高雄地方法院檢察署
    檢察官偵查後聲請逕以簡易判決處刑。
    理  由
壹、證據能力部分：
一、被害人甲○○於警詢中之陳述（見他字卷第13頁）乃被告以
    外之人於審判外之陳述，係屬傳聞證據，惟當事人於本院調
    查證據時，知有刑事訴訟法第159 條第1 項不得為證據之情
    形，而未於言詞辯論終結前聲明異議，依刑事訴訟法第159
    條之5 第2 項之規定，視為其於審判程序同意作為證據，本
    院復審酌甲○○之言詞陳述係伊主動前往派出所表明訴追意
    思所作成，且其陳述與員警於本件交通事故發生時所製作之
    談話筆錄及道路交通事故現場圖相符等一切情況，認為適當
    ，得為證據。
二、本案卷附高雄縣政府警察局交通警察隊車禍處理交通事故談
    話紀錄表、道路交通事故現場圖、道路交通事故調查報告表
    均屬員警針對個別交通事故案件所為之書面陳述（見他字卷
    第15頁、第16頁、第17頁），亦屬被告以外之人於審判外之
    書面陳述，當事人明知有刑事訴訟法第159 條第1 項不得為
    證據之情形，而未於本院言詞辯論終結前聲明異議，依刑事
    訴訟法第159 條之5 第2 項規定，視為當事人於審判程序同
    意作為證據，本院復審酌上開書面陳述均係交通員警本於其
    所受訓練，依其於處理交通事故過程中觀察所得而為紀錄等
    一切情況，認為適當，得為證據。
三、本件卷附長庚紀念醫院就被害人甲○○所受傷勢出具之診斷
    證明書（見他字卷第24頁）係屬被告以外之人於審判外之書
    面陳述，惟當事人明知上情，而未於本院言詞辯論終結前聲
    明異占繭，依刑事訴訟法第159 條之5 第2 項規定，視為當
    事人於審判程序同意作為證據，本院復審酌上開書面陳述係
    醫護人員本於其所受專業訓練，就其救護被害人甲○○之過
    程中觀察所得而為紀錄等一切情況，認為適當，得為證據。
貳、實體部分：
一、前開犯罪事實，業據被告於本院審理中坦認不諱（見本院卷
    第21頁），且依道路交通現場圖顯示，本案之肇事撞擊地點
    所在車道係國昌路由南向北行向之內側車道前端，而非被告
    欲左轉進入之國昌路由北向南行向之內側車道（見他字卷第
    16頁），足見被告確有占用來車道搶先左轉及未行至交岔路
    口中心處左轉之過失，並有被害人甲○○於警詢中所為證詞
    及高雄縣政府警察局交通警察隊車禍處理分隊交通事故談話
    紀錄1 份、道路交通事故調查報告表2 份、現場照片12幀在
    卷可稽（見他字卷第13頁、第15頁、第16頁、第17頁、第19
    頁），而被害人甲○○因遭被告駕車撞擊，而受有頭部外傷
    併左上門齒脫落、右上門齒鬆動、口腔裂傷等傷害，亦有卷
    附長庚紀念醫院診斷證明書1 紙足憑（見他字卷第24頁），
    被告之自白核與事實相符，堪予採信。按汽車行駛至交岔路
    口，於左轉彎時應距交岔路口30公尺前顯示方向燈或手勢，
    行至交岔路口中心處左轉，並不得占用來車道搶先左轉；又
    汽車行駛時，駕駛人應注意車前狀況及兩車併行之間隔，並
    隨時採取必要之安全措施，道路交通安全規則第102 條第1
    項第4 款、第94條第3 項分別定有明文。被告駕駛汽車自應
    注意前開規定，且衡之案發當時雖係夜間、天雨，惟案發地
    點設有照明設備，視線尚稱良好，並無不能注意之情事，詎
    其應注意、能注意，而疏未注意車前狀況，復未待行至交岔
    路口中心處左轉，旋即占用來車車道搶先左轉，進而肇致本
    件交通事故，使被害人甲○○因此受有前開傷害，被告之過
    失行為與被害人甲○○所受傷害結果兩者間，確有相當因果
    關係。本件事證已臻明確，被告前揭過失傷害犯行洵堪認定
    。
二、按行為後法律有變更者，適用行為時之法律。但行為後之法
    律有利於行為人者，適用最有利於行為人之法律，刑法第2
    條第1 項定有明文。查被告於前開行為後，刑法第33條、第
    41條及第74條業經總統於94年2 月2 日修正公布，並依刑法
    施行法第10條之1 規定自95年7 月1 日施行。另於95年6 月
    14日公布刑法施行法第1 條之1 ，除變更刑法分則編所定罰
    金之貨幣單位為新臺幣外，並分別提高罰金數額為3 倍或30
    倍。職是，本件自應就被告行為前、後相關法律有修正者，
    依前揭規定加以比較適用。茲分別說明如下：
  (一)就法定刑最低刑度之變更：
    修正前刑法第284 條第1 項過失傷害罪之法定刑為6 月以下
    有期徒刑、拘役或銀元五百元以下罰金，且依修正前刑法第
    33條第5 款規定罰金數額應為銀元一元以上。惟依刑法施行
    法第1 條之1 規定，修正後之法定刑度應為「6 月以下有期
    徒刑、拘役或新臺幣一萬五千元以下罰金」，而修正後刑法
    第33條第5 款提高罰金數額為新臺幣一千元以上，並以百元
    計算之。是以該罪修正後關於有期徒刑、拘役等自由刑雖未
    加以變更，惟就罰金數額下限則予以提高，故修正後之法律
    效果對行為人而言較屬不利，從而本件應依刑法第2 條第1
    項前段，適用行為時亦即修正前刑法第284 條第1 項規定採
    為論罪科刑之基礎。
  (二)就自首減刑規定之變更：
  1.修正前刑法第62條原規定：「對於未發覺之罪自首而受裁判
    者，減輕其刑」，嗣後修正為：「對於未發覺之罪自首而受
    裁判者，得減輕其刑」。是以依修正前之規定，凡行為人自
    首者，法院即須依法減輕其刑，並無裁量空間。然修正後則
    改為法院得視個案情節藉以決定是否減輕其刑，要無必須減
    輕其刑之限制。經比較修正前、後關於自首之規定，當以修
    正前之規定較有利於被告，故應依刑法第2 條第1 項前段，
    適用行為時、即修正前刑法第62條規定，憑為被告是否構成
    自首減刑之依據。
  2.又被告犯罪時之刑法第67條規定：「有期徒刑加減者，其最
    高度及最低度同加減之」，惟依95年7 月1 日施行之修正後
    刑法第67條則規定：「有期徒刑或罰金加減者，其最高度及
    最低度同加減之」，是經比較修正前後減刑之結果，雖舊法
    並無罰金刑最高度及最低度同加減之規定，然因舊法罰金之
    最低度刑為銀元一元，經依修法前之罰金罰鍰提高標準條例
    提高，並予換算為新臺幣後，其刑度仍較新法減刑後之罰金
    刑為輕，故以95年7 月1 日修正公布施行前之規定較有利於
    被告，應依刑法第2 條第1 項前段規定，適用行為時之法律
    減輕其刑。
  (三)就易科罰金折算標準之變更：
    修正前刑法第41條第1 項前段原規定：「犯最重本刑為5 年
    以下有期徒刑以下之刑之罪，而受6 個月以下有期徒刑或拘
    役之宣告，因身體、教育、職業、家庭之關係或其他正當事
    由，執行顯有困難者，得以1 元以上3 元以下折算一日，易
    科罰金。」，且被告行為時之易科罰金折算標準，依修正前
    罰金罰鍰提高標準條例第2 條前段（現已刪除）之規定，本
    係就其原定數額提高為100 倍折算1 日，故被告行為時之易
    科罰金折算標準乃以銀元三百元折算1 日，經折算後應以新
    臺幣九百元折算1 日。惟修正後刑法第41條第1 項前段則改
    以：「犯最重本刑為5 年以下有期徒刑以下之刑之罪，而受
    6 個月以下有期徒刑或拘役之宣告者，得以新臺幣一千元、
    二千元或三千元折算一日，易科罰金。」，乃就易科罰金之
    折算標準予以提高。從而比較修正前、後所定之易科罰金折
    算標準，當以修正前之規定較有利於被告，故應依刑法第2
    條第1 項前段，適用行為時、即修正前刑法第41條第1 項前
    段規定，以定其易科罰金之折算標準。
  (四)就緩刑宣告條文之變更：
    修正前刑法第74條第1 項第2 款原規定前受有期徒刑以上刑
    之宣告，執行完畢或赦免後，5 年以內未曾受有期徒刑以上
    刑之宣告者，得宣告緩刑，且依修正前刑法第93條第1 項規
    定，緩刑期間內得付保護管束，另於同法第75條規定僅須於
    緩刑期間內更故意犯罪、或緩刑前故意犯罪，而在緩刑其內
    受有期徒刑以上之宣告者，即可撤銷緩刑。修正後刑法第74
    條除維持前述宣告刑之限制外，另改以「未曾因故意犯罪受
    有期徒刑以上刑之宣告者」即可宣告緩刑，並增列同條第2
    項規定法院得課予被告一定之負擔，惟同法第75條則規定須
    行為人於「緩刑期內因故意犯他罪，而在緩刑期內受不得易
    科罰金之有期徒刑以上刑之宣告確定」或「緩刑前因故意犯
    他罪，而在緩刑期內受不得易科罰金之有期徒刑以上刑之宣
    告確定」，方得撤銷緩刑，且須於於判決確定後6 月以內始
    可為之。綜此以觀，修正後刑法針對緩刑雖增列法院得課予
    被告一定義務之負擔，然此舉乃係協助被告於緩刑期間內徹
    底糾正其犯行，藉以貫徹緩刑宣告之目的，此外更同時放寬
    宣告緩刑之要件，且限制撤銷緩刑之要件，避免因社會非難
    程度較輕之過失犯、及惡性輕微或偶發性犯罪之行為人因此
    喪失改過自新之機會。準此，茲就修正前、後刑法關於緩刑
    之相關規定加以合併比較，本院乃認應以修正後刑法關於緩
    刑之規定較有利於被告（最高法院95年第8 次刑事庭會議結
    論亦採同一見解），故應依刑法第2 條第1 項但書，適用裁
    判時、即修正後刑法關於緩刑之相關規定作為應否宣告緩刑
    之依據。
三、核被告乙○○所為，係犯修正前刑法第284 條第1 項前段之
    過失傷害罪。又被告於本件肇事後停留於案發現場，並於有
    偵查犯罪權限之機關及公務員發覺其犯罪前，主動向負責處
    理之員警自承其因駕車發生前揭車禍，進而接受裁判等情，
    有高雄縣政府警察局交通警察隊車禍處理分隊交通事故談話
    紀錄1 份在卷可憑（見他字卷第15頁），是被告此舉合於修
    正前刑法第62條自首要件，亦堪認定，應依刑法第62條前段
    規定，減輕其刑。原審以被告罪證明確，因而適用修正前（
    下同）刑法第284 條第1 項前段、第62條前段、第41條第1
    項前段，罰金罰鍰提高標準條例第1 條前段、第2 條規定，
    並審酌被告於肇事後主動向前往處理之員警坦承犯行，進而
    接受裁判，且兼衡被害人所受傷害、被告之過失程度、及被
    告犯罪後未能與被害人達成和解等一切情狀，判處被告拘役
    50日，併諭知易科罰金之折算標準，其認事用法均無違誤，
    量刑亦屬妥適。被告上訴意旨雖以原審量刑過重等語（見本
    院卷第4 頁），然關於刑之量定，係實體法上賦予法院得為
    自由裁量之事項，倘其未有逾越法律所規定之範圍，或濫用
    其權限，即不得任意指摘為違法，故被告雖就原審法院適法
    範圍裁量權之行使為爭執，然本件原審量定刑期業已審酌被
    告諸般犯罪情狀，核無不當，是被告任意指稱原審量刑不當
    、請求改判云云，為無理由，應予駁回。
四、末查，被告並無前科，素行良好，有臺灣高等法院被告前案
    紀錄表1 件在卷可按（見本院卷第12頁），茲念被告僅因一
    時疏失，以致誤罹刑章，事後更已坦承犯行，深具悔意，再
    佐以被告業與被害人甲○○達成和解，並已賠償被害人所受
    損害，告訴人（即被害人之父）施金良亦具狀表明不再追究
    被告刑責之意，分別有卷附和解書1 件、書狀1 份可憑（見
    本院卷第7 頁、第6 頁），諒被告經此偵、審程序，理當知
    所警惕，信無再犯之虞，本院因認前開所宣告之刑以暫不執
    行為適當，併依修正後刑法第74條第1 項第1 款規定諭知緩
    刑2 年，以啟自新。
據上論結，應依刑事訴訟法第455 條之1 第1 項、第3 項、第36
8 條，修正後刑法第74條第1項第1款，判決如主文。
中    華    民    國    95    年     9    月    12    日
                  交通法庭     審判長法  官  李政庭
                                     法  官  張金柱
                                     法  官  賴文姍
以上正本證明與原本無異。
不得上訴。
中    華    民    國    95    年    9     月    12    日
                                     書記官  王高山
附錄本判決論罪科刑之法條：
中華民國刑法第284條(過失傷害罪)
因過失傷害人者，處 6 月以下有期徒刑、拘役或 500 元以下罰
金，致重傷者，處1 年以下有期徒刑、拘役或500 元以下罰金。
從事業務之人，因業務上之過失傷害人者，處1 年以下有期徒刑
、拘役或1 千元以下罰金，致重傷者，處3 年以下有期徒刑、拘
役或2 千元以下罰金。


司法院資訊處製作；財團法人民間司法改革基金會備份。
